【裁判字號】    92,訴,493
【裁判日期】    920321
【裁判案由】    強盜
【裁判全文】
臺灣高雄地方法院刑事判決                          九十二年度訴字第四九三號
    公  訴  人  臺灣高雄地方法院檢察署檢察官
    被      告  乙○○
    指定辯護人  本院公設辯護人丙○○
右列被告因強盜案件，經檢察官提起公訴（九十二年度偵字第五０五號），本院判決
如左：
    主  文
乙○○共同連續意圖為自己不法之所有，攜帶兇器，以強暴至使不能抗拒，而使人交
付財物，處有期徒刑柒年拾月。扣案水果刀壹把沒收。
    事  實
一、乙○○曾於民國八十五年間，因犯懲治盜匪條例罪，經台灣高雄地方法院於八十
    五年十月十九日以八十五年度訴字第一五九三號判處有期徒刑八年確定，於八十
    九年七月五日縮短刑期假釋出監，目前仍在假釋付保護管束期間。詎乙○○因缺
    錢花用，竟不知悔悟，又基於意圖為自己不法所有之概括犯意，分別於如下所示
    之時間、地點、方法，強盜財物，得手後逃逸並將強盜所得之財物朋分花用：
  (一)乙○○於九十一年十一月三日下午二十二時許，向友人郭添舜（警方另行偵辦中
    ）提議搶劫超商，即共同基於意圖為自己不法所有之犯意聯絡，二人均頭戴安全
    帽及口罩，由乙○○騎乘郭添舜所有機車後載郭添舜，行至高雄市前鎮區○○○
    路一三三號「揚揚超商」，郭添舜持袋子入內，乙○○則手持其所有客觀上對於
    人之生命、身體、安全構成威脅可供兇器使用之水果刀一把尾隨在後，並以水果
    刀抵住該超商店員陳雅萍背部，喝令店員陳雅萍打開抽屜，致使店員陳雅萍心生
    畏懼不能抗拒，任由郭添舜取走抽屜內現金新台幣（下同）一萬一千元，得後手
    二人旋即逃離現場，並將搶得之金錢平分花用。
  (二)乙○○復於九十一年十一月十七日下午二十二時許，提議並夥同郭添舜共同承接
    上開之強盜概括犯意，亦頭戴安全帽及口罩，由乙○○騎乘郭添舜所有機車搭載
    郭添舜，至高雄市前鎮區○○○路七十九號「一八九超商」，二人一同入內，由
    乙○○持右開水果刀抵住該超商店員吳淑媛頸部，喝令其蹲下，致使該店員吳淑
    媛不能抗拒，郭添舜則動手搶取現金一萬三千元及陳列於架上之大衛杜夫牌、七
    星牌之洋菸共計十條入袋，得手後二人亦迅即逃離現場，並取出袋內財物朋分花
    用。
  (三)另於九十一年十二月二十五日下午十九時許，乙○○又承前開之強盜概括犯意，
    頭戴安全帽及口罩，獨自騎乘其父所有機車，至前揭「一八九超商」，手持預藏
    之上開水果刀入內，抵住該超商店員甲○○大腿，致其不能抗拒，而搶得店內收
    銀機內之現款三千一百元，詎得手後甫出店門口，即為民眾持棍毆打，乃牽行機
    車逃逸，旋即為接獲報案之警方查獲，並扣得水果刀一支。
二、案經高雄市政府警察局前鎮分局報請臺灣高雄地方法院檢察署檢察官偵查起訴。
    理  由
一、右揭事實業據被告乙○○對於警、偵訊及本院審理時坦承不諱，並經被害人陳雅
    萍、吳淑媛、甲○○等人於警訊及偵查中指述歷歷，復有贓物認領保管收據一紙
    附卷可稽，及水果刀一支扣案可資佐證。本件事證明確，被告犯行洵堪認定。
二、按強盜罪之強暴、脅迫，祇須抑壓被害人之抗拒或使被害人身體上、精神上，處
    於不能抗拒之狀態為已足，其暴力縱未與被害人身體接觸，仍不能不謂有強暴、
    脅迫行為；次按強盜罪所施用之強暴、脅迫手段，祇須足以壓抑被害人之抗拒，
    使其喪失意思自由為已足，縱令被害人實際無抗拒行為，仍於強盜罪之成立，不
    生影響，最高法院分別著有二十二年度上字第三一七號及三十年度上字第三二
    三號判例可資參照。核被告乙○○攜帶其所有客觀上對於人之生命、身體、安全
    構成威脅可供兇器使用之水果刀一把，夥同郭添舜或獨自一人前往「揚揚超商」
    、「一八九超商」強盜之行為，係犯刑法第三百三十條第一項之攜帶兇器加重強
    盜罪。被告夥同郭添舜共同持刀搶劫超商實施強盜罪之行為，有犯意聯絡及行為
    分擔，係共同正犯。被告先後多次強盜犯行，時間緊接，犯罪構成要件相同，顯
    係基於概括犯意反覆為之，為連續犯，應依刑法第五十六條之規定，一罪論並加
    重其刑。審酌被告年青力壯不思以己力賺取日常生活所需，竟連續多次持兇器強
    盜財物，非惟造成被害人心理莫名鉅大之恐懼，同時亦造成社會恐慌，惡性非輕
    ，本應從重量刑，惟念及犯罪後均坦認犯行，且所搶得之金額亦均非大，於本院
    審理時已有悔過之意等一切情狀，量處如主文所示之刑，以為懲儆。扣案之水果
    刀一支，為被告所有且供犯罪所用之物，業據被告供述在卷，爰依刑法第三十八
    條第一項第二款、第三項宣告沒收之。
三、至於移送併辦（九十二年偵字第三二九五號）部分，被告於警訊時陳稱：「（你
    今攜帶菜刀前往本市○○區○○街五號「勝山銀樓」強盜財物，前開是何時計畫
    、選定目標行搶？）我沒有計畫，是途經「勝山銀樓」見該銀樓只有一人，我認
    為有機可趁，容易行搶，即先佯裝購買金飾，待取得金飾就逃跑，如有人追我我
    才要持我攜帶之菜刀，來嚇阻他們追我」等語（見高雄市政府警察局苓雅分局九
    十二年二月七日警訊卷），是依被告陳稱係以攜帶兇器搶奪犯意為之，與本件強
    盜行為不同，縱成立準強盜，亦與本件強盜犯行不構成連續犯，是移送併辦部分
    難認與本件有連續犯之裁判上一罪關係，自應由檢察官另為妥適處理。
據上論斷，應依刑事訴訟法第二百九十九條第一項前段、刑法第二十八條、第五十六
條、第三百三十條第一項、第三十八條第一項第二款、第三項，判決如主文。
中      華      民      國    九十二    年      三      月    二十一    日
                                  臺灣高雄地方法院刑事第一庭
                                      法  官         楊智守
右正本證明與原本無異。
如不服本判決，應於判決送達後十日內，向本院提出上訴狀。
                                      書記官         王美玲
中    華    民    國    九十二    年      三      月    二十四       日


司法院資訊處製作；財團法人民間司法改革基金會備份。
